【裁判字號】    95,上更(一),49
【裁判日期】    950321
【裁判案由】    偽造文書等
【裁判全文】
臺灣高等法院高雄分院刑事判決      95年度上更(一)字第49號
上  訴  人  臺灣高雄地方法院檢察署檢察官
上  訴  人
即  被  告  丙○○
                    （現在臺灣高雄第二監獄執行中）
上列上訴人因被告偽造文書等案件，不服臺灣高雄地方法院94年
度訴字第558 號中華民國94年9 月13日第一審判決（起訴案號：
臺灣高雄地方法院檢察署93年度偵緝字第2238號），提起上訴，
判決後，經最高法院發回更審，本院判決如下：
    主  文
原判決關於行使偽造私文書部分及其應執行刑撤銷。
丙○○共同連續行使偽造私文書，足以生損害於他人，累犯，處
有期徒刑陸月，如易科罰金，以參佰元折算壹日。扣案之「乙○
○」國民身分證照片欄上丙○○照片壹張、偽造慶豐商業銀行信
用卡壹張（卡號五四Ｚ0000000000000號）及大眾
商業銀行簽帳單顧客簽名欄偽造之「乙○○」署押貳枚，均沒收
。
    事  實
一、丙○○有妨害自由、詐欺、偽造文書、竊盜等前科紀錄，其
    於民國（以下同）85年間因詐欺案件，經臺灣高雄地方法院
    以85年度訴字第2837號判處有期徒刑4 月確定，於86年11月
    4 日執行完畢，仍不知悔改，復與綽號「小陳」之不詳姓名
    成年男子，共同基於行使偽造私文書、行使變造特種文書、
    詐欺取財之犯意聯絡，先由丙○○提供相片1 張，供綽號「
    小陳」之不詳姓名成年男子作為變造身分證之用，嗣綽號「
    小陳」之不詳姓名成年男子，於90年4 月19日13時許，在高
    雄市○○路與九如路口附近之某保齡球館，將黏貼有丙○○
    相片經變造之乙○○身分證及卡號0000000000000000號之偽
    造信用卡（該卡號之信用卡發卡銀行為慶豐商業銀行，真正
    持卡人為甲○○）各1 張，交由丙○○持有，並約定以每日
    新台幣（下同）2,000 元至4,000 元不等之代價，僱請丙○
    ○持上開變造之身分證及偽造之信用卡，至全國各地商店盜
    刷購物，再將詐得之貨品交予綽號「小陳」之不詳姓名成年
    男子銷贓牟利。丙○○遂於同日13時30分許，在高雄市○○
    路與九如路口附近之某租車行，連續先在上開偽造之信用卡
    背面持卡人「簽名欄」偽造乙○○簽名之署押1 枚後，即與
    綽號「小陳」之不詳姓名成年男子共同基於意圖為自己不法
    之所有，於同日14時15分許，至高雄市○○○路82號「三越
    加油站」，由丙○○行使上開偽造之信用卡，將之交予加油
    站員工刷卡加油850 元，致加油站員工誤信該卡為真卡及其
    為真正持卡人，而陷於錯誤，讓丙○○持上開偽造之信用卡
    刷卡消費，嗣丙○○又承上開共同行使偽造私文書之概括犯
    意，在加油站員工所交付之大眾商業銀行信用卡消費簽帳單
    上顧客簽名欄偽簽乙○○簽名署押1 枚（一式二聯複寫，共
    偽造2 枚）後，再將該簽帳單交還加油站員工核對，而持以
    行使，致刷卡消費獲利850 元，足生損害於乙○○、甲○○
    、三越加油站及慶豐商業銀行。丙○○原欲繼續尋覓不特定
    之商店以相同方式盜刷購物，惟於同日18時許，在屏東縣屏
    東市○○路8 號前遇警臨檢盤查時，丙○○竟持上開變造之
    身分證向員警表示其為「乙○○」本人，足生損害於乙○○
    及戶政機關對戶政管理之正確性。經警發覺有異，校對查明
    後，而查悉上情，並扣得上開變造「乙○○」國民身分證1
    張及偽造慶豐商業銀行信用卡1 張（卡號0000000000000000
    號）。
 二、案經臺北縣政府警察局淡水分局、基隆巿政府警察局第一
     分局、第二分局移送臺灣基隆地方法院檢察署，暨屏東縣
     政府警察局屏東分局移送屏東地方法院檢察署後，呈請臺
     灣高等法院檢察署核轉台灣高雄地方法院檢察署檢察官偵
     查起訴及函請併案審理。
    理  由
壹、證據能力部分：
一、本件被告丙○○所犯係死刑、無期徒刑、最輕本刑為3 年以
    上有期徒刑以外之罪，已經被告就被訴事實為有罪之陳述，
    經本院聽取當事人之意見後，依刑事訴訟法第273 條之1 第
    1 項之規定，裁定進行簡式審判程序。
二、本件卷內之人證、物證、書證等證據，依同法第273 條之2
    規定，不受第159 條第1 項關於傳聞法則規定之限制，依法
    均有證據能力，合先敘明。
貳、實體部分：
一、上開事實，迭据被告丙○○於警詢、偵查、原審、本院前審
    及本院審理時均坦承不諱，核與被害人乙○○於偵查時（見
    93年度偵字第1608號卷第18頁反面）、杜政恆於警詢時（見
    90年度偵字第2560號卷第16頁）及證人即慶豐商業銀行南區
    行銷信用卡部組長丁○○於警詢時（見屏警分刑字第1089號
    卷第10頁）、職員沈玉真於偵查中（見93年度偵字第1608號
    卷第18頁）所述之情節相符，並有慶豐商業銀行股份有限公
    司92年12月5 日（92）卡催字第328 號函文暨所檢附之信用
    卡申請書、消費明細表、簽帳單等影本各1 份（見92年度偵
    字第5191號卷第31頁至34頁）在卷可稽，並有上開變造之身
    分證及偽造之信用卡各1 張扣案可資佐証，足認被告丙○○
    之自白核與事實相符。本件事証明確，被告丙○○之上開犯
    行均堪以認定。
二、被告丙○○偽造信用卡冒刷行使行為後，刑法於90年6 月20
    日修正公布，增訂第201 條之1 第2 項：行使偽造信用卡者
    ，處5 年以下有期徒刑，得併科3 萬元以下罰金，較同法第
    216 條、第210 條行使偽造私文書罪，處5 年以下有期徒刑
    為重，依刑法第2 條第1 項但書之規定，應適用對被告丙○
    ○較有利之舊法之行使偽造私文書罪論處。核被告丙○○偽
    造信用卡冒刷行使部分，係犯刑法第216 條、第210 條之行
    使偽造私文書罪及刑法第339 條第1 項之詐欺取財罪；被告
    行使變造身分證部分，係犯刑法第216 條、第212 條之行使
    變造特種文書罪。被告丙○○與綽號「小陳」之不詳姓名成
    年男子，就上開各罪，均有犯意聯絡及行為分擔，應係共同
    正犯。被告丙○○於「信用卡背面」、「信用卡簽帳單」上
    偽造「乙○○」署押之行為，均係偽造私文書之部分行為；
    其偽造該私文書後復持之以行使，偽造之低度行為為行使之
    高度行為所吸收，均不另論罪。被告丙○○先後2 次行使偽
    造私文書之行為，時間緊接，所犯罪名相同，顯係基於概括
    犯意為之，應依連續犯規定論以一罪，並加重其刑。被告所
    犯連續行使偽造私文書罪、詐欺取財罪及行使變造特種文書
    罪間，有方法結果之牽連關係，為牽連犯，應依刑法第55條
    之規定，從較重之連續行使偽造私文書罪處斷。又被告丙○
    ○於民國85年間因詐欺案件，經臺灣高雄地方法院以85年度
    訴字第2837號判處有期徒刑4 月確定，於86年11月4 日執行
    完畢之事實，有台灣高等法院被告前案紀錄表1 份附卷可稽
    ，其於有期徒刑執行完畢後，5 年內再犯本件有期徒刑以上
    之罪，為累犯，應依刑法第47條之規定加重其刑，並遞加重
    之。
三、原審予以論罪科刑，固非無見，惟查：（一）被告丙○○偽
    造信用卡冒刷行使行為後，刑法於90年6 月20日修正公布，
    增訂第201 條之1 第2 項之行使偽造信用卡罪，原審漏未就
    新舊法比較適用，尚有未洽；（二）按在信用卡背面簽名欄
    簽名，自形式上整體觀察，即足以知悉係表示信用卡之簽名
    者於信用卡有效期限內有權使用該信用卡之辨識及證明，並
    非依習慣或特約表示一定用意之證明，性質上係屬刑法第21
    0 條之私文書，應成立刑法第210 條之偽造私文書罪（最高
    法院93年第2 次刑事庭會議決議參照），原審認被告在偽造
    之信用卡背面持卡人「簽名欄」偽造乙○○簽名之署押並持
    以行使，係犯行使偽造準私文書罪，亦有未合。雖被告上訴
    意旨指摘原判決量刑過重；檢察官以原判決量刑過輕提起上
    訴，惟被告行使偽造信用卡冒刷所得僅850 元，行使變造身
    分證亦僅1 次，所得及危害均尚非甚鉅，原審量處有期徒刑
    6 月，應屬妥適，是被告及檢察官雖執前詞提起上訴，均無
    理由；惟原判決既有上開可議之處，自應由本院將原判決關
    於行使偽造私文書部分連同其應執行刑撤銷改判。爰審酌被
    告不思以己力獲取生活所需，而偽造信用卡、變造身分證冒
    刷財物，使店家及銀行受損，並破壞交易秩序，惟念其犯後
    坦承犯行，犯罪所得財物及危害尚非甚鉅等一切情狀，仍依
    原判量處有期徒刑6 月，並諭知易科罰金之折算標準。扣案
    之「乙○○」國民身分證照片欄上被告丙○○之照片1 張，
    及偽造之慶豐商業銀行信用卡1 張（卡號0000000000000000
    號），均係被告丙○○所有供其共同犯罪所用之物，業據被
    告丙○○供承在卷，應依刑法第38條第1 項第2 款規定，均
    宣告沒收。另本案大眾商業銀行簽帳單（一式二聯）顧客簽
    名欄被告丙○○所偽造之「乙○○」簽名署押2 枚，雖簽帳
    單（一式二聯）均未經扣案，惟並無證據證明業已滅失，被
    告丙○○所偽造上開署名2 枚，應依刑法第219 條規定，均
    宣告沒收。至於上開偽造之慶豐商業銀行信用卡背面持卡人
    簽名欄，被告丙○○所偽造之「乙○○」簽名署押1 枚，因
    該偽造之慶豐商業銀行信用卡本身已諭知沒收，爰不就該偽
    造之「乙○○」簽名署押1 枚再予宣告沒收，附此敘明。
據上論結，應依刑事訴訟法第369 條第1 項前段、第364 條、第
273 條之1 第1 項、第299 條第1 項前段，刑法第28條、第56條
、第216 條、第210 條、第212 條、第339 條第1 項、第55條、
第47條、第41條第1 項、第219 條、第38條第1 項第2 款、第2
條第1 項但書，罰金罰鍰提高標準條例第1 條前段、第2 條，判
決如主文。
本案經檢察官陳新慶到庭執行職務。
中    華    民    國    95    年    3     月    21    日
            刑事第五庭  審判長法  官  曾永宗
                              法  官  任森銓
                              法  官  陳  箐
以上正本證明與原本無異。
如不服本判決應於收受本判決後10日內向本院提出上訴書狀，其
未敘述上訴理由者，並得於提起上訴後10日內向本院補提理由書
狀（均須按他造當事人之人數附繕本）「切勿逕送上級法院」。
中    華    民    國    95    年    3     月    21    日
                              書記官  魏文常
附錄本件判決論罪科刑法條：
中華民國刑法第210 條 (偽造變造私文書罪)
偽造、變造私文書，足以生損害於公眾或他人者，處5 年以下有
期徒刑。
中華民國刑法第212 條 (偽造變造特種文書罪)
偽造、變造護照、旅券、免許證、特許證及關於品行、能力服務
或其他相類之證書、介紹書，足以生損害於公眾或他人者，處1
年以下有期徒刑、拘役或300 元以下罰金。
中華民國刑法第216 條 (行使偽造變造或登載不實之文書罪)
行使第210 條至第215 條之文書者，依偽造、變造文書或登載不
實事項或使登載不實事項之規定處斷。
中華民國刑法第339 條 (普通詐欺罪)
 意 圖為自己或第三人不法之所有，以詐術使人將本人或第三人
之物交付者，處5 年以下有期徒刑、拘役或科或併科1,000 元以
下罰金。
以前項方法得財產上不法之利益或使第三人得之者，亦同。
前2 項之未遂犯罰之。


司法院資訊處製作；財團法人民間司法改革基金會備份。
